臺灣臺北地方法院刑事判決　　　　　　 100年度易字第1309號
公　訴　人　臺灣臺北地方法院檢察署檢察官
被　　　告　方文瑞
選任辯護人　姚本仁律師
被　　　告　顏茂盛
選任辯護人　沈昌錡律師
上列被告等因竊盜案件，經檢察官聲請簡易判決處刑（100年度
偵字第39號），本院認為不宜，改依通常程序審理，茲判決如下
    主  文
方文瑞共同竊盜，處拘役貳拾伍日，如易科罰金以新臺幣壹仟元
折算壹日。
顏茂盛共同竊盜，累犯，處拘役拾日，如易科罰金以新臺幣壹仟
元折算壹日。
    事  實
一、方文瑞自民國96年起任職於承包臺北車站清潔工作之暉展企
    業社，擔任清潔工；顏茂盛則於98年間因詐欺案件，經本院
    判處有期徒刑2月確定，於98年6月22日執行完畢，猶不知悔
    改，二人於99年12月8日上午10時許，在臺北市中正區市○
    ○道旁之臺北車站M2捷運站出口旁，見不詳被害人所有且上
    鎖之HONG YEN廠牌自行車1部停放該處附近之停車格內，竟
    基於意圖為暉展企業社（起訴書誤載為自己）不法所有之犯
    意聯絡，共同徒手將該部自行車搬運至手推車上，欲將之推
    去臺北車站之垃圾場，賣與資源回收商。得手後正欲離開時
    ，即為在場之巡邏員警當場查獲。
二、案經臺北市政府警察局中正第一分局報請臺灣臺北地方法院
    檢察署檢察官偵查聲請簡易判決處刑。
    理  由
一、程序部分：
      按被告以外之人於審判外之言詞陳述，除法律別有規定外
    ，不得作為證據，刑事訴訟法第159條第1項固定有明文。惟
    刑事訴訟法第159條之2規定：被告以外之人於檢察事務官、
    司法警察官或司法警察調查中所為之陳述，與審判中不符時
    ，其先前之陳述具有較可信之特別情況，且為證明犯罪事實
    存否所必要者，得為證據。其所謂「具有較可信之特別情況
    」，係指其陳述係在特別可信為真實之情況下所為者而言。
    例如被告以外之人出於自然之發言、臨終前之陳述，或違反
    自己利益之陳述等特別情形均屬之。蓋被告以外之人在類此
    特別情況下所為之陳述，通常而言，其虛偽之可能性偏低，
    可信之程度較高，若該項陳述為證明犯罪事實存否所必要，
    依上規定，自得構成傳聞法則之例外，而承認其證據能力。
    最高法院98年度台上字第2248號判決可資參照。
(一)、本件辯護人雖主張被告顏茂盛警詢之陳述係遭恫嚇，自由意
    志受到壓迫，自白不具任意性，且與事實不符，無證據能力
    。惟經本院於100年10月24日勘驗警詢光碟，於警詢50分鐘
    其間，除其中一名員警（下稱員警A）稱「有就好，你現在
    是在講三小？」此句較為大聲外，並無其他恫嚇言語，而員
    警A說完該句後，員警B即接著說「好啦，我們不要在那邊大
    聲，有就有，你看怎樣？」（見本院卷第45頁背面）而為安
    撫之言語，員警詢問時顯然無恫嚇被告顏茂盛之意。而員警
    詢問被告顏茂盛時，對於相關問題均反覆確認被告顏茂盛之
    答述無誤後，始繼續下個問題，並無違法取供之情形，堪認
    被告顏茂盛之自白係具有任意性。又被告顏茂盛於警訊時之
    供述詢問前業已踐行告知義務，調查筆錄也與錄影內容並無
    嚴重歧異之處，亦無違反法定障礙事由期間不得訊問及禁止
    夜間詢問、或疲勞訊問等規定，且對員警問話內容大多能理
    解，並為相應之答覆。反之被告顏茂盛於審判中，除僅答稱
    「沒有偷拿東西」、「車要放在垃圾場」等語，即無其他陳
    述，其於警詢中所應答之內容，顯較審判中多元，堪認於是
    時之表達應述能力較佳，反應較自然，且其有關將車輛移走
    是否要賣，有較完整之供述，雖其部分供述或較審判中不利
    ，然顯較審判中之陳述特別可信為真實，又被告顏茂盛於警
    詢中之供述又係為證明犯罪事實存否所必要，是此部分之供
    述符合刑事訴訟法第159條之2之規定，有證據能力。
(二)、辯護人於本院準備程序中另爭執證人王菊春於警詢陳述之證
    據能力，公訴人就此未表意見，且未進一步釋明上開證人之
    警詢陳述具有刑事訴訟法第159條之2所稱「具有較可信之特
    別情況」，是證人王菊春之警詢陳述無證據能力。
二、實體部分：
(一)、認定犯罪事實所憑之證據及理由：
    訊據被告方文瑞於警詢、偵查、本院審理中，被告顏茂盛於
    偵查、本院審理中均矢口否認有竊取車輛之犯行，被告方文
    瑞辯稱：當日確有將該HONG YEN廠牌自行車放到手推車上，
    但是是因為該自行車倒在地上，不守秩序，有礙觀瞻，劉滿
    榮說可以移走，而且當時又沒看見車輛有上鎖，且因視力不
    好以為該車少了腳踏板，認為該車是壞的，所以要推去垃圾
    場放，給車主認領云云。被告顏茂盛則辯稱：是方文瑞要他
    幫忙把自行車放到手推車上，拉到垃圾場放，沒有要偷竊云
    云。惟查證人即員警張洋瀧於本院審理中證稱：「（如何確
    認系爭車輛是有主物？）...我檢查當時後飛輪、前花鼓有
    上油保養，我摸了一下，是可以正常行駛的。」；而本件
    HONG YEN廠牌自行車之腳踏板完好，亦無其他缺損，且該後
    輪放有紅色圈型車鎖，該車鎖圈鎖在後輪固定檔泥板之鐵枝
    上乙節，有相片1紙附卷可參（見100年偵字第39號第31至32
    頁），堪認該車並非無主物。而本件自行車之車鎖係圈鎖在
    後輪固定檔泥板之鐵枝上，即使初始未注意有上鎖，然於移
    動時，該車輪將立即卡住無法旋轉，被告方文瑞、顏茂盛於
    移動該車時顯應知悉此節，況被告方文瑞並非全盲之人，尚
    可閱讀筆錄並於其上簽註表示意見，有其於100年7月27日庭
    呈書類1紙在卷可稽（見本院卷（一）50頁），被告方文瑞
    辯稱因為看走眼，不知該車有加鎖云云，顯非可採。又證人
    王菊春於本院審理時證稱：「腳踏車亂丟的話，要排好，有
    整排的要排好，如果沒有輪胎或者沒有手把等於廢棄物，可
    以拖到垃圾場，去當回收...」（見本院卷（二）第67頁）
    、「（檢察官問：你在方文瑞任職四年多期間，有無跟方文
    瑞討論或談過腳踏車處理的規定？）我有跟他講啊，就是沒
    有發生過這種事情，這樣的規定有時討論過。」、（見本院
    卷第67頁反面）「被告剛來沒多久我就跟他說了。」、「員
    工一來我都會叮嚀，我大概是隔幾個月前才有再跟他叮嚀一
    下，因為那個地方原本不是我們清掃的。」（見本院卷（二
    ）第69頁）；而證人劉滿榮則證稱：「（檢察官問：你請暉
    展公司幫忙時，有無講到針對腳踏車要如何處理的規定？）
    沒有。」、「...我不知道他們為何去牽腳踏車。」、「（
    檢察官問：你班內的兩三次，是否有跟方文瑞他們說這些規
    定？）沒有。」，是證人劉滿榮並未指示被告方文瑞搬移本
    件車輛，而依證人王菊春之證詞被告方文瑞顯係知悉何種情
    況才可將自行車當成廢棄物搬離，然本件自行車既未毀損，
    又有上鎖，被告方文瑞、顏茂盛辯稱：以為本件自行車是廢
    棄物之辯詞，顯不可採。又證人王菊春於本院證稱：「廢棄
    物大部分都沒有人認領，...如果半年沒有人認領就有環保
    車的拖吊，腳踏車部分也有作廢棄物認領...」（見本院卷
    （二）第67頁背面）；證人劉滿榮則證稱：違規停放腳踏車
    的話，如果在我們屋簷內都是鐵路警察的範圍，我們會同鐵
    路警察去拍照貼單，如果放六個月都沒有來認領的話，就會
    把腳踏車推去垃圾場清掉。（見本院卷（二）70頁背面、71
    頁）如果是資源回收的，資源回收的會把費用給暉展公司。
    補貼垃圾焚化需要繳費的錢等語（見本院卷（二）第73頁）
    ；被告顏茂盛於警詢中則供稱：「（你在現場有跟警察說要
    拿去賣嗎？現在你說？）他叫我載去那邊放、要賣。（你說
    他叫你載去那邊放，然後再拿去賣就對了，是不是這樣？你
    現在說的是這樣是不是？）我是沒聽到說要載去賣，有人要
    買再拿去賣。（有人要買再賣這樣？）對啦。（有人要買再
    賣這樣子啦。）（是怎麼樣？）（就是方先生叫他把東西、
    腳踏車載到垃圾場旁邊停放，有人要買時他才賣這樣子。是
    方先生要我把腳踏車牽到垃圾場旁邊放，等有人要買的時候
    再賣。對喔，是不是這樣？）對。」有本院於100年10月24
    日勘驗警詢筆錄附卷可考（見本院卷（二）第45頁背面至第
    46頁），而被告方文瑞、顏茂盛搬離本件自行車時，並未依
    規定拍照、貼公告等留下任何資料讓車主可以認領，顯有將
    該車送至垃圾場，最終成為廢棄物而變賣與資源回收商得利
    之不法犯意，應堪是認。是依上開證據，被告方文瑞、顏茂
    盛之犯行應堪認定。
(二)、論罪科刑之理由：
    核被告方文瑞、顏茂盛所為，均係犯刑法第320條第1項之普
    通竊盜罪。被告2人間有犯意聯絡及行為分擔，應論以共同
    正犯。被告顏茂盛於98年間因詐欺案件，經本院判處有期徒
    刑2月確定，於98年6月22日執行完畢，此有臺灣高等法院被
    告前案紀錄表在卷可稽，其前受有期徒刑執行完畢，於5年
    以內故意再犯本件有期徒刑以上之罪，為累犯，應依刑法第
    47條第1項之規定加重其刑。爰審酌被告方文瑞、顏茂盛2人
    ，犯後矢口否認犯行，未見有悔悟之意，惟所竊財物之價值
    非鉅，侵害法益之程度輕微，又被告方文瑞係從事清潔工作
    ，收入有限，被告顏茂盛則無正職，且係聽從被告方文瑞之
    指示而為本件犯行等一切情狀，分別量處如主文所示之刑，
    併諭知易科罰金之折算標準。
據上論斷，應依刑事訴訟法第452條、第284條之1、第299條第1
項前段，刑法第28條、第320條第1項、第47 條第1項、第41條第
1項前段，，刑法施行法第之1條第1項、第2項前段，判決如主文
。
本案經檢察官黃國銘到庭執行職務。
中    華    民    國   100    年    12    月    26    日
                  刑事第十二庭  法  官  呂寧莉
上正本證明與原本無異。
如不服本判決應於收受送達後10日內向本院提出上訴書狀，並應
敘述具體理由；其未敘述上訴理由者，應於上訴期間屆滿後20日
內向本院補提理由書（均須按他造當事人之人數附繕本）「切勿
逕送上級法院」。
                                書記官  呂慧娟
中    華    民    國   100    年    12    月    26    日
附錄本案論罪科刑法條全文：
中華民國刑法第320條
（普通竊盜罪、竊佔罪）
意圖為自己或第三人不法之所有，而竊取他人之動產者，為竊盜
罪，處5  年以下有期徒刑、拘役或 5 百元以下罰金。
意圖為自己或第三人不法之利益，而竊佔他人之不動產者，依前
項之規定處斷。
前二項之未遂犯罰之。